臺灣雲林地方法院刑事判決　　　　　　　100年度易字第182號
公　訴　人　臺灣雲林地方法院檢察署檢察官
被　　　告　周炳宏
上列被告因竊盜案件，經檢察官提起公訴（100 年度偵緝字第3
號、100 年度偵字第1092號），被告於準備程序進行中，就被訴
事實為有罪之陳述，本院依簡式審判程序審理，判決如下：
    主  文
周炳宏共同竊盜，處有期徒刑陸月，如易科罰金，以銀元參佰元
即新臺幣玖佰元折算壹日，減為有期徒刑參月，如易科罰金，以
銀元參佰元即新臺幣玖佰元折算壹日。
    事  實
一、周炳宏與周土銀（業經本院判處罪刑確定）共同基於意圖為
    自己不法所有之犯意聯絡，先由周土銀於民國91年7 月20日
    晚上6 時許，向其不知情之姊夫許長江借得車牌號碼TZ-942
    號自用大貨車1 輛，並駕車搭載周炳宏前往位於雲林縣口湖
    鄉○○段之錦泰汽車修理車廠旁，2 人隨即合力將王比所有
    置於該處白鐵製之扁魚食品工作檯6 組搬運至前開貨車上，
    而竊取之，並於同日19時30分許載運至由林連興（涉犯贓物
    部分已由檢察官另為不起訴處分確定在案）所經營址設雲林
    縣臺西鄉溪頂村183 之9 號之「十方環保企業社」，變賣得
    款新臺幣（下同）3450元，所得款項則由2 人朋分花用。嗣
    經警於翌（21）日下午5 時許，前往上開資源回收廠查贓，
    當場查獲王比所失竊之白鐵製之扁魚食品工作檯6 組（業經
    發還王比），並調閱地磅單後，始查得上情。
二、案經王比訴由雲林縣警察局北港分局報請臺灣雲林地方法院
    檢察署檢察官偵查起訴。
    理  由
一、上揭犯罪事實，業據被告周炳宏於本院審理時坦承不諱，核
    與另一共同被告周土銀於本院所為之供述相符，並與告訴人
    王比於警詢時指訴之情節亦大致相符，另證人許長江亦於偵
    查中證稱當日係將車牌號碼TZ-942號自用大貨車借給被告周
    土銀使用，並經檢察官傳訊證人即十方環保企業社之共同經
    營者蘇美玲到偵查庭指認，其指出當日確實係被告與另一共
    同被告周土銀2 人駕車前來變賣上開物品等語，足徵本件確
    係被告與另一共同被告周土銀2 人共同竊取上開白鐵1 批無
    訛。此外，並有現場照片1 張、贓物認領保管單1 紙及地磅
    單1 紙在卷可稽，足以佐證被告上開任意性之自白與事實相
    符。綜上，被告上揭竊盜犯行，罪證明確，堪以認定，應依
    法論科。
二、新舊法比較：
    本案被告行為後，刑法業於民國94年2 月2 日修正公布，並
    自95年7 月1 日起施行。按行為後法律有變更者，適用行為
    時之法律，但行為後之法律有利於行為人者，適用最有利於
    行為人之法律，現行刑法第2 條第1 項定有明文。此條係規
    範行為後法律變更所生新舊法律比較適用之準據法，是刑法
    第2 條第1 項本身雖經修正，但無比較新舊法適用之問題，
    應一律適用裁判時之現行刑法第2 條第1 項之規定，為「從
    舊從輕」之比較；又新舊刑法關於刑之規定，雖同採從輕主
    義，惟比較時仍應就罪刑有關之共犯、未遂犯、想像競合犯
    、牽連犯、連續犯、結合犯，以及累犯加重、自首減輕暨其
    他法定加減原因（如身分加減）與加減比例等一切情形，綜
    其全部之結果，而為比較，再適用有利於行為人之法律處斷
    ，而不得一部割裂分別適用不同之新舊法（最高法院24年上
    字第4634號判例意旨、95年第8 次刑事庭會議決議參照）。
    依此比較如下：
(一)、關於罰金刑，在刑法修正前，刑法分則編各罪所定罰金刑之
    貨幣單位原為銀元，其最高罰金數額，從各該法條規定，而
    最低罰金數額，則依修正前刑法第33條第5 款之規定為1 元
    以上（貨幣單位為銀元），且若定有罰金刑之論罪法條係於
    72年6 月25日前所制定，而該法條日後均未修正者，得依罰
    金罰鍰提高標準條例第1 條前段規定，就其原定數額提高為
    2 倍至10倍，其後修正者則不提高倍數，並依現行法規所定
    貨幣單位折算新臺幣條例第2 條規定，以銀元1 元折算為新
    臺幣3 元；於刑法修正後，因刑法第33條第5 款修正為：「
    罰金：新臺幣一千元以上，以百元計算之。」使得刑法之罰
    金貨幣單位已由銀元改為新臺幣，則刑法分則編各罪所定罰
    金刑之貨幣單位，自應配合修正為新臺幣，又為使刑法分則
    編各罪所定罰金之最高數額與刑法修正前趨於一致，乃增訂
    刑法施行法第1 條之1 ：「中華民國九十四年一月七日刑法
    修正施行後，刑法分則編所定罰金之貨幣單位為新臺幣。九
    十四年一月七日刑法修正時，刑法分則編未修正之條文定有
    罰金者，自九十四年一月七日刑法修正施行後，就其所定數
    額提高為三十倍。但七十二年六月二十六日至九十四年一月
    七日新增或修正之條文，就其所定數額提高為三倍。」從而
    ，刑法分則編各罪所定罰金刑之最高數額，於刑法修正前、
    後並無不同，惟修正後刑法第33條第5 款所定罰金刑最低數
    額，較之修正前提高，自以修正前刑法第33條第5 款規定有
    利於被告。
(二)、綜合上述各條文修正前、後之比較，揆諸前揭最高法院決議
    意旨及修正後刑法第2 條第1 項規定之「從舊、從輕」原則
    ，自應整體適用被告行為時之法律論處。至於刑法第28條共
    同正犯之規定，於修正施行前之規定為：「二人以上共同實
    施犯罪之行為者，皆為正犯。」修正施行後之規定則為：「
    二人以上共同實行犯罪之行為者，皆為正犯。」乃因原「實
    施」之概念，包含陰謀、預備、著手及實行等階段，故修正
    為僅共同實行犯罪行為者，始成立共同正犯。是新法共同正
    犯之範圍顯然縮小，而排除「陰謀共同正犯」、「預備共同
    正犯」之適用，上開修正顯非單純文字修正，亦非實務見解
    之明文化，應有修正後刑法第2 條第1 項「從舊從輕」原則
    之適用（最高法院96年度臺上字第7073號判決同此見解）。
    查本案被告與另一共同被告周土銀2 人等就本件犯罪事實，
    有犯意聯絡及行為分擔，自應適用行為時刑法第28條規定，
    論被告與另一共同被告周土銀等2 人以共同正犯。
(三)、綜上比較之結果，應以被告行為時之刑法規定有利於被告，
    而應依其規定論被告之罪責。
三、核被告周炳宏所為，係犯刑法第320 條第1 項之竊盜罪。被
    告與另一共同被告周土銀等2 人就上開竊盜犯行，有犯意聯
    絡及行為分擔，應論以共同正犯。爰審酌被告為圖謀私利，
    而竊取他人之物，將之變賣花用一空，且未賠償被害人，一
    再逃亡，浪費司法資源，及其犯後已坦承犯行，犯後態度尚
    可，且被害人已取回其被竊之物暨考量被告僅國小畢業之智
    識程度、犯罪動機、手段、參與程度及所生危害等一切情狀
    ，量處如主文所示之刑，並諭知易科罰金折算之標準，而本
    件諭知折算罰金之標準，因被告行為後，刑法第41條第1 項
    有關易科罰金之折算標準已於94年2 月2 日修正公布，罰金
    罰鍰提高標準條例第2 條並於95年5 月17日修正刪除，均自
    95年7 月1 日施行，有關易科罰金之折算標準，由修正前銀
    元100 元以上300 元以下（即新臺幣300 元以上900 元以下
    ）折算1 日，提高為新臺幣1000元以上3000元以下折算一日
    ，故新舊法比較結果，以行為時即修正前規定有利於行為人
    ，依修正後刑法第2 條第1 項前段之規定，應適用行為時，
    即修正前刑法第41條第1 項前段、修正前罰金罰鍰提高標準
    條例第2 條第1 項但書、現行法規所定貨幣單位折算新臺幣
    條例第2 條之規定，為諭知易科罰金之折算標準。又按被告
    本件犯罪時間係在96年4 月24日以前，且核無中華民國九十
    六年罪犯減刑條例所定不得減刑之情形，爰依同條例第2 條
    第1 項第3 款、第7 條規定，減其宣告刑2 分之1 ，併諭知
    易科罰金折算之標準如主文。
據上論斷，依刑事訴訟法第273 條之1 第1 項、第299 條第1 項
前段，刑法第2 條第1 項前段、第320 條第1 項，修正前刑法第
28條、第41條第1 項前段，修正前罰金罰鍰提高標準條例第2 條
（現已刪除），現行法規所定貨幣單位折算新臺幣條例第2 條，
中華民國九十六年罪犯減刑條例第2 條第1 項第3 款、第7 條，
刑法施行法第1 條之1 ，判決如主文。
本案經檢察官江柏青到庭執行職務。
中    華    民    國    100    年    7     月   25    日
                  刑事第五庭  法  官  張文俊
以上正本證明與原本無異。
如不服本判決，應於收受送達後10日內，向本院提出上訴書狀，
並應敘述具體理由；其未敘述具體上訴理由者，應於上訴期間屆
滿後20日內，向本院補提理由書（均應按他造當事人之人數附繕
本），「切勿逕送上級法院」。告訴人或被害人如對於本判決不
服者，應具備理由請求檢察官上訴，其上訴期間之計算係以檢察
官收受判決正本之日期為準。
                              書記官  金雅芳
中    華    民    國    100    年    7     月   25    日
附錄本案論罪科刑法條全文：
中華民國刑法第320條
（普通竊盜罪、竊佔罪）
意圖為自己或第三人不法之所有，而竊取他人之動產者，為竊盜
罪，處5 年以下有期徒刑、拘役或5 百元以下罰金。
意圖為自己或第三人不法之利益，而竊佔他人之不動產者，依前
項之規定處斷。
前二項之未遂犯罰之。